臺灣南投地方法院民事裁定
111年度監宣字第72號
聲  請  人  南投縣政府

法定代理人  林明溱  
代  理  人  梁家昊律師
相  對  人  廖棟霆  

關  係  人  林佳吟（南投縣政府社會及勞動處社工督導員）

關  係  人  廖美慧  

關  係  人  廖棟賢  

關  係  人  廖棟詳  

上列聲請人對於相對人聲請監護宣告事件，本院裁定如下：
    主    文
一、宣告廖棟霆（男，民國00年0月00日出生，身分證統一編號
    ：Z000000000號）為受監護宣告之人。
二、選定南投縣政府為受監護宣告之人廖棟霆之監護人。
三、指定林佳吟（年籍住所詳卷）為會同開具受監護宣告人廖棟
    霆財產清冊之人。
四、聲請費用新臺幣1,000元，由受監護宣告廖棟霆之人負擔。
    理    由
一、聲請意旨略以：相對人廖棟霆罹有智能障礙，並領有重度身
    心障礙證明，相對人之父於民國94年間死亡後，相對人即由
    其母鄭玉梅監護，惟鄭玉梅因罹癌無力照顧，嗣於99年3月1
    7日死亡，相對人遂於99年1月20日起即由財團法人南投縣私
    立德安啟智教養院收容、教養；又相對人因已無其餘家屬有
    意願及能力照顧，聲請人遂向本院聲請改定監護人，並經本
    院99年度監字第46號裁定改由聲請人任相對人之監護人。又
    相對人因從小罹有重度身心障礙，致其不能為意思表示或受
    意思表示，或不能辨識其意思表示之效果，已達受監護宣告
    之程度。爰依法聲請准予對相對人為監護宣告，並選定南投
    縣政府為相對人之監護人，指定聲請人轄下社工督導員林佳
    吟為會同開具財產清冊之人等語。
二、按對於因精神障礙或其他心智缺陷，致不能為意思表示或受
    意思表示，或不能辨識其意思表示之效果者，法院得因本人
    、配偶、四親等內之親屬、最近一年有同居事實之其他親屬
    、檢察官、主管機關、社會福利機構、輔助人、意定監護受
    任人或其他利害關係人之聲請，為監護之宣告。又法院為監
    護之宣告時，應依職權就配偶、四親等內之親屬、最近一年
    有同居事實之其他親屬、主管機關、社會福利機構或其他適
    當之人選定一人或數人為監護人，並同時指定會同開具財產
    清冊之人。法院選定監護人時，應依受監護宣告之人之最佳
    利益，優先考量受監護宣告之人之意見，審酌一切情狀，並
    注意下列事項：一、受監護宣告之人之身心狀態與生活及財
    產狀況。二、受監護宣告之人與其配偶、子女或其他共同生
    活之人間之情感狀況。三、監護人之職業、經歷、意見及其
    與受監護宣告之人之利害關係。四、法人為監護人時，其事
    業之種類與內容，法人及其代表人與受監護宣告之人之利害
    關係。民法第14條第1項、第1111條第1項、第1111條之1分
    別定有明文。
三、經查，聲請人主張之事實，業據其提出相對人之中華民國身
    心障礙證明正反面影本、南投縣政府兒少保護身心障礙者生
    涯轉銜會議紀錄、財團法人南投縣私立德安啟智教養院安置
    教養證明書、本院99年度監字第46號裁定、戶籍資料等件影
    本以及同意書、相對人之親屬系統表及其親屬之現戶或除戶
    戶籍資料等件影本為證；另本院審驗相對人之心神狀況，於
    鑑定人即衛生福利部草屯療養院黃聿斐醫師前訊問相對人，
    相對人對於本院詢問，僅關於其姓名、生日、父母是否尚存
    、現住何處受何人照顧、當日所在處所及係為鑑定而到場等
    問題，能正確回答，其餘對於有幾個兄弟姊妹、其姑姑及兄
    弟姓名等問題則皆未能正確回覆，可見其認知辨識及為意思
    表示之能力有所欠缺；而經該院鑑定結果，認定相對人之臨
    床診斷為中度智能障礙，主要臨床表現為認知功能顯著降低
    ，在語言理解與表達、學習、記憶、抽象思考、現實判斷方
    面皆呈現明顯障礙，並影響其生活適應、社交活動、職業功
    能及問題解決等能力表現，其障礙程度為一般人可察覺，亦
    難有恢復之可能。建議安置於庇護性的環境與結構化的生活
    安排，以維持或拓展其生活適應之技能。故鑑定意見認為，
    相對人目前之行為能力受上述心智缺陷之影響，已達不能為
    意思表示或受意思表示，或辨識其意思表示之效果之程度等
    語，此有該院111年9月27日草療精字第1110011318號函所附
    相對人精神鑑定報告書在卷為憑。是以，本院認相對人之精
    神狀態，已達不能為意思表示或受意思表示，且不能辨識其
    意思表示效果之程度，爰依法為監護之宣告。
四、關於選定監護人部分：
  ㈠本院審酌受監護宣告人廖棟霆前未訂有意定監護契約，且未
    婚、未育有子女，其父母均已死亡；而相對人尚存之兄弟，
    其弟廖棟賢同意由聲請人為監護人，其兄即關係人廖棟詳及
    其餘尚存已成年且未逾65歲之四親等內血親，經本院合法通
    知，並未就本件聲請及適任之監護人、開具財產清冊人之人
    選表示意見，顯見其等均無意擔任相對人之監護人；且相對
    人之兄弟以外之其餘四親等內親屬，均非民法第1114條各款
    規定對相對人負有扶養義務之人，其等既無意願，法律上亦
    無此義務，本院自不得強人所難，不適宜選定其等為受監護
    宣告人廖棟霆之監護人。
  ㈡又聲請人為受監護宣告人廖棟霆住所地之社政主管機關，轄
    下設有社會及勞動處，長期經辦各項社會福利業務，經驗豐
    富，並有眾多學有專精之社會工作人員執行該處之業務，對
    於受監護宣告人得享有之福利應甚為瞭解，並可加以協助，
    且有意願擔任本件監護人，故本院應認由聲請人擔任受監護
    宣告人之監護人，應符合受監護宣告人之最佳利益，爰依職
    權選定南投縣政府為相對人之監護人。
五、指定會同開具財產清冊之人部分：
　　本院審酌聲請人下轄社會及勞動處社工督導員即關係人林佳
    吟願意擔任會同開具財產清冊之人，有其出具之同意書在卷
    ；又關係人林佳吟係擔任社會及勞動處社工督導員，應認有
    相當之智識能力而足以勝任該職，故由關係人林佳吟擔任會
    同開其財產清冊之人，應屬適當。爰依法指定關係人林佳吟
    為會同開具受監護宣告人財產清冊之人。又依民法第1113條
    準用同法第1099條規定，監護開始時，監護人即南投縣政府
    對於受監護宣告人廖棟霆之財產，應會同關係人林佳吟，於
    兩個月內開具財產清冊，並陳報法院，附此敘明。
六、程序費用負擔之依據：家事事件法第164條第2項。
中　　華　　民　　國　　111 　年　　10  　月　　21　　日
                家事法庭    法  官　黃立昌
以上正本係照原本作成。
如對本裁定抗告，須於裁定送達後10日內向本院提出抗告狀，並
應繳納抗告費新臺幣1,000元
中　　華　　民　　國　　111 　年　　10　　月　　26　　日
                            書記官  洪正昌